高雄高等行政法院簡易判決　　　　　　　　　　　 九十三年度簡字第二三一號
　　原　　　告　甲○○
　　訴訟代理人　戊○○
　　被　　　告　高雄縣政府稅捐稽徵處
　　代　表　人　乙○○　○○
　　訴訟代理人　丙○○
　　　　　　　　丁○○
　　　　　　　　己○○
右當事人間因地價稅事件，原告不服高雄縣政府中華民國九十三年五月三日府法訴字
第七四三０六號訴願決定，提起行政訴訟。本院判決如左：
　　主  文
原告之訴駁回。
訴訟費用由原告負擔。
    事實及理由
一、緣坐落高雄縣鳳山市○○段一四二二之六地號土地（面積九二三平方公尺），為
    建地目之都市土地，係原告與訴外人陳玉達、陳啟裕所共有，原告應有部分為一
    萬分之八０七（下稱系爭土地），並經原告於民國（下同）八十五年十月四日申
    請按自用住宅用地稅率課徵地價稅，且經被告八十五年十月十五日八五高縣稅財
    字第一一一九九０號函核准按自用住宅用地稅率課徵地價稅迄今。嗣原告對被告
    就原告所有坐落被告轄區土地所課徵九十二年度地價稅中關於系爭土地部分不服
    ，以系爭土地屬應課徵田賦之土地為由，申經復查未獲變更，提起訴願亦遭決定
    駁回，遂提起本件行政訴訟。
二、原告起訴主張略謂：原告所有系爭土地公共設施尚未完竣，並其土地上只有三合
    院之農舍，是與陳啟裕共有，裡面放置農具並供晒榖場使用，並無其他建物，則
    系爭土地之共有人陳啟裕已准依農業經營不可分離而課徵田賦，原告自應符合規
    定，而不應有同一地號卻有二種不同課稅方式。另原告早已在七十三、四年間即
    已就系爭土地提出「與農業經營不可分離」使用之申請，並經高雄縣鳳山市公所
    核准在案，一直即對系爭土地課徵田賦；係因被告於八十五年間來函表示，因地
    方發展，系爭土地已不可再准依與農業經營不可分離之規定，課徵田賦，故原告
    乃改申請按自用住宅用地稅率課徵地價稅。嗣原告發現關於同筆土地陳啟裕部分
    ，仍依與農業經營不可分離之規定課徵田賦；故提起本件訴訟，聲明求為判決訴
    願決定及原處分（復查決定含原核定處分）關於坐落鳳山市○○段一四二二之六
    地號土地部分均撤銷。被告則以：坐落高雄縣鳳山市○○段一四二二之六地號土
    地為已規定地價之「建」地目都市土地，其共有人為原告、訴外人陳玉達及陳啟
    裕三人。陳啟裕部分業經被告依據高雄縣政府八十五年十月四日八五府農字第一
    九一二六五號函檢送「八十五年申請作與農業經營不可分離使用土地清冊」，據
    以課徵田賦迄今。陳玉達部分亦經被告依據申請以八十五年十月十二日八五高縣
    稅財字第一一一九八九號函，准自八十五年起按自用住宅用地稅率課徵地價稅迄
    今。原告之應有部分即系爭土地，被告亦已依據其八十五年十月四日之申請書，
    以八十五年十月十五日八五高縣稅財字第一一一九九Ｏ號函，准自八十五年起按
    自用住宅用地稅率課徵地價稅迄今，有原告書立「自用住宅用地申請書」暨檢附
    之建築改良物所有權狀影本、戶口名簿影本及高雄縣鳳山地政事務所地價改算通
    知書等附卷可稽。且經被告查證，系爭土地並無原告所稱其曾申請並經核准按與
    農業經營不可分離用地課徵田賦之情形。又依土地稅法施行細則第二十四條第一
    項第四款規定，系爭土地縱如原告主張確係供與農業經營不可分離之使用，仍應
    由原告向主管機關申請，經會同有關機關勘查認定後並編造清冊，被告始得據以
    辦理改課徵田賦事宜，原告未循此規定程序辦理，即請求九十二年度地價稅關於
    系爭土地應比照訴外人陳啟裕之應有部分，予以按供與農業經營不可分離用地課
    徵田賦，其主張於法不合等語，資為抗辯，而聲明求為判決駁回原告之訴。
三、按「已規定地價之土地，除依第二十二條規定課徵田賦外，應課徵地價稅。」「
    非都市土地依法編定之農業用地或未規定地價者，徵收田賦。但都市土地合於左
    列規定者，亦同：．．．二、公共設施尚未完竣前，仍作農業用地使用者。三、
    依法限制建築，仍作農業用地使用者。四、依法不能建築，仍作農業用地使用者
    。．．．。」土地稅法第十四條、第二十二條第一項第二款至第四款分別定有明
    文。次按「本法第二十二條第一項但書規定都市土地農業區、保護區、公共設施
    尚未完竣地區、依法限制建築地區、依法不能建築地區及公共設施保留地限作或
    仍作農業用地使用者，指上開地區內之左列土地。一、土地登記簿上所載為田、
    旱、林、養、牧、原、池、鹽、水、溜、溝十一種地目之土地。二、實際供與農
    業經營不可分離之農舍、畜禽舍、倉儲設備、曬場、集貨場、農路、灌溉、排水
    、漁用碼頭、水稻育苗用地、儲水池、農用溫室及其他農業使用之土地。」「徵
    收田賦之土地，由直轄市或縣（市）政府依左列規定辦理。．．．四、第二十一
    條第二項第二款之土地，及第二十二條第二款之土地中供與農業經營不可分離之
    使用者，由農業主管機關受理申請，會同有關機關勘查認定後，編造清冊，移送
    主管稽徵機關。」則分別為土地稅法施行細則第二十一條第二項、第二十四條第
    四款所明定。查上述土地稅法施行細則乃行政院依據土地稅法第五十八條之授權
    ，為執行土地稅法，所訂立細節性及技術性之規定；其中第二十一條第二項乃關
    於是否為農業用地認定之細節性規定；另第二十四條第四款則為關於徵收田賦之
    執行性規定，而因土地是否供與農業經營不可分離之使用，其認定權責在農業主
    管機關，並此等事實之存在，既非稽徵機關自使用之外觀所得判斷，且為最接近
    納稅義務人之事實，故上述土地稅法施行細則第二十一條第二項、第二十四條第
    四款規定，核與土地稅法之立法意旨無違，爰予援用。
四、緣原告所有系爭土地為與訴外人陳玉達、陳啟裕所共有，屬「建」地目之都市土
    地，因其於八十五年十月四日申請按自用住宅用地稅率課徵地價稅，並經被告八
    十五年十月十五日八五高縣稅財字第一一一九九０號函准按自用住宅用地稅率課
    徵地價稅，故關於系爭土地之九十二年度地價稅，被告即是按自用住宅用地稅率
    課徵一節，已經兩造分別陳述在卷，並有自用住宅申請書及被告九十三年一月十
    九日高縣稅法字第０九二００九八八一０號地價稅復查決定書附原處分卷可稽，
    自堪認定。至原告雖以同地號之土地共有人陳啟裕就該土地係課徵田賦及原告已
    於七十三、四年間即就系爭土地申請與農業經營不可分離之使用證明，且均經課
    徵田賦為由，爭執原處分違法云云。然查：
（一）查系爭土地雖屬都市土地，但該地其公共設施仍未完竣一節，已經被告陳述在
      卷，並有鳳山地政事務所八十九年七月二十八日八九鳳地所三字第一三三二七
      號函附原處分卷可稽；而系爭土地係屬地目建之都市土地，則有土地登記謄本
      在訴願卷可稽，故依上述土地稅法施行細則第二十一條第二項規定，除非系爭
      土地符合同條第二項第二款所規範實際供與農業經營不可分離使用之要件，否
      則即因非屬土地稅法第二十二條第一項第二款但書所稱之作農業用地使用，即
      應課徵地價稅，而非屬課徵田賦範疇，先予敘明。
（二）又依上述土地稅法施行細則第二十四條第四款規定，同細則第二十二條第二款
      所稱土地中供與農業經營不可分離之使用，須由農業主管機關受理申請，會同
      有關機關勘查認定後，編造清冊，移送主管稽徵機關。而關於原告是否曾就系
      爭土地申請「與農業經營不可分離」一事，則經高雄縣鳳山市公所九十三年八
      月二十日鳳市建字第０九三００四０六五一號函復：原告自七十四年至九十二
      年間，並無就系爭土地申請為「與農業經營不可分離」土地甚明，有該函附卷
      可稽。又系爭一四二二之六地號土地是於八十四年間自同段一四二二地號土地
      所分割出，有土地登記謄本可按；且經被告查核能查得之地價稅徵收底冊及課
      稅明細清單，系爭土地自同段一四二二地號土地分割前之八十二年度及八十三
      年度，該一四二二地號（於八十二年度及八十三年度，系爭土地仍屬一四二二
      地號土地之一部分）土地均有列入納稅義務人為原告之地價稅徵收底冊；另八
      十四年度納稅義務人為原告之地價稅徵收底冊更明白記載系爭一四二二之六地
      號等六筆土地（此年度已分割出一四二二之六地號土地）係屬課徵地價稅之土
      地（即課徵地價稅之土地共有六筆，而僅明白記載其中一筆土地之地號，並未
      記載全部課徵地價稅土地之地號），有該等地價稅徵收底冊在卷可稽，可知系
      爭土地於八十五年依原告申請改按自用住宅用地課徵地價稅前，不論已否自同
      段一四二二地號土地分割前或分割後，其均有課徵地價稅，並無原告所稱於改
      依自用住宅用地課徵地價稅前，系爭土地均是課徵田賦情事。本件經受理「與
      農業經營不可分離」申請之高雄縣鳳山市公所查核結果，原告就系爭土地自七
      十四年至九十二年間，並無申請「與農業經營不可分離」情事；且系爭土地，
      原告是於八十五年間向被告申請按自用住宅用地稅率課徵地價稅，並經被告核
      准在案，而系爭土地於八十五年改按自用住宅用地稅率課徵地價稅之前，不論
      在系爭土地自同段一四二二地號分割前或分割後，系爭土地亦均課徵地價稅，
      並無課徵田賦情事，則系爭土地即難謂有原告所稱：因其已於七十三、四年間
      申請與農業經營不可分離之使用證明，故均經課徵田賦情事；此外，原告又未
      能提出關於系爭土地有於九十二年或以前曾向高雄縣鳳山市公所辦理「與農業
      經營不可分離」申請之資料，故依本院前開調查證據結果，尚難認原告於九十
      二年或以前年度曾就系爭土地辦理「與農業經營不可分離」之申請。原告爭執
      其曾就系爭土地辦理「與農業經營不可分離」之申請云云，即難採取。
（三）綜上，原告於九十二年或以前年度，既未曾就系爭土地辦理「與農業經營不可
      分離」之申請，則依前開所述，被告即無從認定系爭土地是否實際上為「與農
      業經營不可分離」之使用；系爭土地既無法認定實際上為「與農業經營不可分
      離」之使用，故其於九十二年度即與課徵田賦之要件不符；是被告於九十二年
      度仍按原告原申請之自用住宅用地稅率課徵地價稅，自無違誤，原告以共有人
      陳啟裕關於同筆土地之應有部分是課徵田賦為由，爭執其亦應改課田賦云云，
      即有誤會，自難採取。
五、綜上所述，原告關於系爭土地應改課田賦之主張，並無可採；故被告就九十二年
    度地價稅關於系爭土地部分，仍按原告原申請之自用住宅用地稅率課徵，即無違
    誤，訴願決定予以維持，亦無不合，原告起訴求為撤銷訴願決定及原處分（復查
    決定含原核定處分），為無理由，應予駁回。又本件因屬簡易事件，故不經言詞
    辯論為之。
六、據上論結，本件原告之訴為無理由，依行政訴訟法第二百三十三條第一項、第一
    百九十五條第一項後段、第九十八條第三項前段，判決如主文。
中　　　華　　　民　　　國　　九十三　　年　　　十　　　月　　二十五　　日
                              高雄高等行政法院第一庭
                                          法      官　  楊　惠　欽
右為正本係照原本作成。
如不服本判決，應於送達後二十日內，向本院提出上訴狀並表明上訴理由，如於本判
決宣示後送達前提起上訴者，應於判決送達後二十日內補提上訴理由書（須按他造當
事人人數附繕本）。
提起上訴應預繳送達用雙掛號郵票七份（每份三十四元）。
中　　　華　　　民　　　國　　九十三　　年　　　十　　　月　　二十五　　日
                                          法院書記官    李  建  霆
附註：
行政訴訟法第二百三十五條（第一項、第二項）：
對於適用簡易程序之裁判提起上訴或抗告，須經最高行政法院之許可。
前項許可，以訴訟事件所涉及之法律見解具有原則性者為限。
